臺灣臺北地方法院交通事件裁定　　　　　　　　　　九十一年度交聲字第四九三號
　　受 處分 人　甲○○
右列異議人即受處分人因違反道路交通管理處罰條例案件，對於交通部公路總局台北
區監理所板橋監理站中華民國九十一年四月十日所為之處分（原處分案號：板監三字
第裁四一－Ａ00000000號），聲明異議，本院裁定如左：
    主  文
原處分撤銷。
甲○○汽車駕駛人，爭道行駛，不依規定駛入來車道，處罰鍰新台幣陸佰元，並予記
違規點數壹點。
    理  由
一、按汽車駕駛人，爭道行駛，不依規定駛入來車道者，處新台幣（以下同）六百元
    以上一千八百元以下罰鍰，道路交通管理處罰條例第四十五條第三款定有明文（
    民國九十年一月十七日總統修正公布之道路交通管理處罰條例部分條文，其施行
    日期依同條例第九十三條規定須由行政院以命令定之，而行政院係於九十年四月
    三日以台九十交字第０一九三一七號令發布修正後之該條例自九十年六月一日起
    施行，故以下所述及之本條例，如無特別註明，乃係修正生效後之新法，而於敘
    述上如係九十年一月十七日修正，同年六月一日生效施行前之該條例，則會在該
    條例下加註【舊法】以資辨明，先予敘明），而道路交通管理處罰條例所稱之汽
    車，依該條例第三條第八款規定包括機器腳踏車，再汽車駕駛人駕駛汽車違反道
    路交通管理處罰條例第四十五條規定者，除應依該條所規定之罰鍰處罰外，並予
    記違規點數一點，道路交通管理處罰條例第六十三條第一項第一款亦定有明文。
二、依道路交通管理事件統一裁罰標準及處理細則第二十三條第一項第五款規定，汽
    車違反道路交通管理事件五以科學儀器取得違規證據資料，足資認定其違規事實
    ，當場不能或不宜攔截製單舉發者，得逕行舉發之，此際舉發機關只能依上開處
    理細則第二十三條第二項規定對汽車所有人為掣單舉發，而如經舉發之汽車所有
    人在舉發通知單上所載之應到案日期前到案，並告知處罰機關該名在人行道停車
    之汽車違規駕駛人姓名、身分證統一編號及住址者，處罰機關應即依前開細則第
    二十四條規定處罰該名違規駕駛人，而如汽車所有人未於應到案日期前到案或雖
    於應到案日期前到案，而未告知處罰機關實際之違規駕駛人者，處罰機關仍應依
    道路交通管理處罰條例第八十五條第三項「本條例關於車輛駕駛人之處罰，如應
    歸責於車輛所有人者，處罰車輛所有人。」規定，對車輛所有人加以處罰。再違
    反道路交通管理處罰條例之行為人，未依規定自動繳納罰鍰或未依規定到案聽候
    裁決，處罰機關固得依違反道路交通管理事件統一裁罰標準及處理細則第四十四
    條第一項之規定依該處理細則附件之統一裁罰標準表，對行為人逕行裁決（如行
    為人係違反道路交通管理處罰條例第四十五條第三款規定，其逕行裁決之處理方
    式為對行為人處以法文中之最高額罰鍰），惟該條項規定乃必以行為人經合法收
    受舉發違反道路交通管理事件通知單（以下稱舉發通知單）後，無正當理由未依
    該舉發通知單上所載應到案日期為罰鍰之繳納或到案聽候裁決時，方有適用，易
    言之，如於訴訟上無從證明行為人已合法收受舉發通知單之送達，即難認行為人
    係故意不在應到案日期前到案，而可由處罰機關依前揭道路交通管理事件統一裁
    罰標準及處理細則第四十四條第一項之規定對行為人逕行裁決。
二、本件異議人即受處分人甲○○於民國八十九年五月十八日駕駛其所有車號ＧＦＴ
    －四三號重型機器腳踏車於台北市○○○路與松江路路口因不依規定駛入來車道
    ，而為台北市政府警察局交通警察大隊中山分隊警員姚富春拍照採證，以受處分
    人有違反道路交通管理處罰條例第四十五條第三款規定之行為逕行掣發舉發違反
    道路交通管理事件通知單予以舉發，經舉發機關將舉發通知單送達於受處分人，
    因受處分人不在而以「查無此人」為由退回，乃改採以公示送達之方式完成送達
    舉發通知單之程序，而受處分人又未依限到案，受處分人雖於九十一年三月十三
    日提出申訴，經原處分機關於九十一年三月廿六日以00－000－0－000
    0九號函復異議人後，原處分機關乃依道路交通管理處罰條例第四十五條第三款
    （贅載第一項）、第六十三條第一項第一款及違反道路交通管理事件統一裁罰標
    準及處理細則第二十四條、第四十四條第一項之規定於九十一年四月十日逕以板
    監三字第裁四一－Ａ00000000號裁處受處分人即異議人罰鍰一千八百元
    ，並記違規點數一點。
三、本件異議意旨略以：受處分人固不否認有違規事實，惟受處分人已遷出原住址，
    於八十九年八月十六日已遷入台北市北投區戶政事務所，但未將行照住址變更，
    故未曾收受舉發通知單，未經當場舉發之照相，係屬偷拍等語，經查：
    （一）受處分人違規之情事，有舉發之可清楚看見受處分人所駕駛前開車號重型
          機車爭道行駛，不依規定駛入來車道照片一張附卷可稽，其違規行為，堪
          以認定。
    （二）依道路交通管理事件統一裁罰標準及處理細則第二十三條第一項第五款規
          定，汽車違反道路交通管理事件五以科學儀器取得違規證據資料，足資認
          定其違規事實，當場不能或不宜攔截製單舉發者，得逕行舉發之，則舉發
          機關係依法而為舉發行為，無庸置疑。本件受處分人爭道行駛，不依規定
          駛入來車道之違規行為，事證明確。
    （三）次查，受處分人之戶籍地於八十八年十二月二十四日設於台北縣板橋市○
          ○里○○鄰○○路一五０巷十號之一，於八十九年八月十六日遷設於台北
          縣中和市○○里○○鄰○○街二四二巷九之三號，復於九十一年四月十八
          日改設於台北市○○區○○里○鄰○○○路○段三三０號，有法務部戶役
          政連結作業系統表在卷可參，而其所有前述車號重型機車之車籍地則係在
          台北縣板橋市○○路一五０巷一０號之１，有前述車號重型機車之車籍資
          料表在卷可憑。
    （四）本件舉發通知單係向受處分人前揭車籍地為送達，有舉發通知單影本附卷
          可稽，而因板橋郵局將舉發通知單向受處分人前揭車籍地送達結果，因受
          處分人不在而以「查無此人」退回，此有掛號信函之信封在卷可稽，而如
          前所述，違反道路交通管理處罰條例之行為人，未依規定自動繳納罰鍰或
          未依規定到案聽候裁決，處罰機關固得依違反道路交通管理事件統一裁罰
          標準及處理細則第四十四條第一項之規定依該處理細則附件之統一裁罰標
          準表，對行為人逕行裁決，惟該條項規定乃必以行為人經合法收受舉發通
          知單後，無正當理由未依該舉發通知單上所載應到案日期為罰鍰之繳納或
          到案聽候裁決時，方有適用，易言之，如行為人未能合法收受舉發通知單
          之送達，即難認處罰機關可對行為人為逕行裁決，而九十年五月三十日修
          正，同年六月一日起生效施行前之違反道路交通管理事件統一裁罰標準及
          處理細則第五條規定，處理違反道路交通管理事件，有關文書之送達程序
          ，準用刑事訴訟法之規定，而刑事訴訟法第五十九條規定，需行為人有(一)
          住居、事務所或所在地不明、(二)掛號郵寄不能到達者或(三)因住居於法權所
          不及之地，不能以其他方法送達者等三種情形之一，方可對行為人為公示
          送達，本件舉發單位台北市政府警察局交通警察大隊中山分隊將舉發通知
          單以掛號郵寄至受處分人前開車籍地，惟因受處分人不在而以「查無此人
          」退回，並非屬掛號郵寄不能到達之情形，受處分人其住所亦已在戶政機
          關登記，亦無住居所不明之情形，則舉發機關並不能遽以受處分人之應送
          達處所不明，而於八十九年十一月八日將舉發通知單為公示送達，因此本
          件既然舉發單位台北市政府警察局交通警察大隊中山分隊未將舉發通知單
          合法送達於受處分人，自不能認受處分人係已經合法收受舉發通知單，並
          且故意不依限到案，核諸前揭說明，自難認受處分人係故意不在應到案日
          期前到案甚明。
四、綜上所述，受處分人確有在前揭時地駕駛前述車號重型機車爭道行駛，不依規定
    駛入來車道之違規行為，從而原處分機關認受處分人未依限到案，而依前揭道路
    交通管理處罰條例第四十三條第三款、第六十三條第一項第一款及違反道路交通
    管理事件統一裁罰標準及處理細則第二十四條、第四十四條第一項規定逕行裁處
    該部汽車之所有人即受處分人罰鍰一千八百元，固非無見，惟：（一）受處分人
    並非故意不依限到案，原處分機關認受處分人係故意不依限到案，而依道路交通
    管理事件統一裁罰標準及處理細則第四十四條第一項之規定對受處分人逕行裁決
    ，自難認為允當，應認受處分人之異議為有理由；（二）再查，違反道路交通管
    理條例案件第四十三條第三款規定之行為人，如在應到案日期前到案聽候裁決者
    ，依九十年六月一日修正生效之違反道路交通管理事件統一裁罰標準及其處理細
    則第四十四條第一項之規定，如該行為人不依規定駛入來車道，需對行為人最少
    處以九百元之罰鍰，較修正前之該處理細則第四十四條第一項規定，於同一條件
    下係對行為人處以六百元之罰鍰，新法顯較舊法為重，而以舊法有利於受處分人
    ，依學者所認，行政罰在法律之適用上應有刑法第二條第一項「行為後法律有變
    更者，適用裁判時之法律。但裁判前之法律有利於行為人者，適用最有利於行為
    人之法律。」及稅捐稽徵法第四十八條之三「納稅義務人違反本法或稅法之規定
    ，適用裁處時之法律。但裁處前之法律有利於納稅義務人者，適用最有利於納稅
    義務人之法律。」規定所揭示之「從新從輕」原則之類推適用，本院自應適用修
    正生效前之舊法為本件之裁判，本件受處分人之異議為有理由，且原處分既有前
    述違誤（指誤認受處分人未依限到案）未比較新舊法而為適用（指未及比較修正
    前後之違反道路交通管理事件統一裁罰標準及其處理細則第四十四條第一項之規
    定而言），自有未洽，而應由本院將原處分撤銷，仍以受處分人所有前揭車號重
    型機車有違反道路交通管理處罰條例第四十五條第三款規定之行為，依前揭道路
    交通管理處罰條例第四十五條第三款、第六十三條第一項第一款及違反道路交通
    管理事件統一裁罰標準及處理細則（舊法）第二十四條、第四十四條第一項規定
    從輕裁處該部汽車之所有人即受處分人罰鍰六百元如主文第二項所示，以資適法
    。
據上論斷，應依道路交通案件處理辦法第二十條前段，裁定如主文。
中      華      民      國    九十一    年      十      月     十五     日
                                      臺灣臺北地方法院交通法庭
                                          法  官  沈君玲
右正本證明與原本無異。
如不服本裁定，應於裁定送達後五日內向本院提出抗告狀。
                                          書記官  蔡梅蓮
中      華      民      國    九十一    年      十      月     十六     日
